【裁判字號】    97,消債抗,369
【裁判日期】    980204
【裁判案由】    聲請更生程序
【裁判全文】
臺灣高雄地方法院民事裁定           97年度消債抗字第369號
抗  告  人  甲○○
上列當事人因消費者債務清理事件聲請更生，對本院於民國97年
10月6 日所為97年度消債更字第1112號裁定提起抗告，本院裁定
如下：
    主  文
原裁定廢棄。
聲請人甲○○自民國九十八年二月四日十六時起開始更生程序。
命司法事務官進行本件更生程序。
    理  由
一、抗告意旨略以：抗告人於95年5 月與最大債權銀行協商分80
    期，每月繳納新台幣（下同）21,932元，然因收入不足，繳
    6 期後，因無力負擔不得已毀諾，確有不能清償之情事，顯
    因非可歸責於己之事由致履行有重大困難，為此提起抗告，
    請求廢棄原裁定，准允抗告人更生之請求。
二、按債務人不能清償債務或有不能清償之虞者，得依消費者債
    務清理條例所定更生或清算程序，清理其債務。債務人無擔
    保或無優先權之債務總額未逾新台幣（下同）1200萬元者，
    於法院裁定開始清算程序或宣告破產前，得向法院聲請更生
    。又於消費者債務清理條例施行前，債務人依金融主管機關
    協調成立之中華民國銀行公會會員，辦理消費金融案件無擔
    保債務協商機制與金融機構成立之協商，準用同條例第151
    條第5 項之規定，即債務人與金融機構協商成立者，不得聲
    請更生或清算，但因不可歸責於己之事由，致履行顯有重大
    困難者，不在此限。如法院開始更生程序之裁定，應載明其
    年、月、日、時，並即時發生效力。法院裁定開始更生或清
    算程序後，得命司法事務官進行更生或清算程序，必要時得
    選任律師、會計師或其他適當之自然人或法人一人為監督人
    或管理人。消費者債務清理條例第3 條、第42條第1 項、第
    151 條第5 項、第6 項、第45條第1 項及第16條第1 項分別
    定有明文。
三、抗告人於95年4 月26日依「中華民國銀行公會會員辦理消費
    金融案件無擔保協商機制」與各債權銀行協商成立，當時其
    積欠銀行之總債務為1,274,974 元，自95年5 月起、分80期
    、利率9.99％、每月應繳金額21,932元，繳款至95年10月而
    毀諾之事實，有協議書、無擔保債務還款計畫及繳款明細附
    卷（本院卷22頁）可證，合先敘明。
四、查抗告人於95年度薪資總額為359,200 元，換算每月薪資為
    29,933元，其後於96年度之所得則為278,226 元，換算月薪
    為23,185元，此外並無恆產，均有各類所得及財產歸屬清單
    （原審卷10-12 頁）足憑，顯示其於95年5 月協商成立後之
    96年收入不但已減少，且對照其每月應繳協商款21,932元數
    額，縱以未減少前之95年度每月薪資29,933元為度，扣除一
    般日常生活所必需，顯已逾越其負擔能耐，實不言可喻，無
    待詳論。雖然抗告人於96年度在瑩隆光電股份有限公司擔任
    推銷音響工作，月薪有41,000元，有其97年9 月薪資明細表
    （本卷5 頁）可查，而非上揭該年度申報所得換算之每月薪
    津23,185元，但薪資給付項目中之交通津貼10,000（汽油補
    貼），行動電話2, 000元及汽車保養4, 000元，以其使用逾
    10年（86年出廠，見原審卷10頁財產歸屬清單）久之1400cc
    自小客車而言，可認係執行推銷業務適當且必需所生之開銷
    費用，不應計入實質收入，衡其實際收入應在3 萬左右。因
    此本院認抗告人於協商成立後，在收入已減少情況下，又負
    擔現住處高雄市○鎮區○○里○○街28號之每月5,000 元房
    租，有房屋租賃契約書（原審卷37頁）為憑，加上按97高雄
    市每人每月最低生活費用10,991元，再繳納年利率達「9.99
    ％」利息之每月協商款21,392元，難免窘於應付而入不敷出
    ，終陷無以為繼致不能履行債務之境，確有不可歸責事由，
    堪以認定。
五、綜上，債權人於協商時並未顧及抗告人維持日常生活所需之
    必要費用，且利率高達9.99％，對照抗告人之收入，確實力
    有未逮，因此抗告人無法依協議繼續償還，既係因客觀收入
    不足所致，非因協議後故有浪費或其他不利償還之行為，且
    在收入不足償還協商金額之情形下，仍繼續繳款6 期，應認
    已盡相當之償還誠意，致履行顯有重大困難始毀諾，核確有
    不可歸責事由無訛。而抗告人無擔保或無優先權之債務總額
    未逾新臺幣1,200 萬元，復無同條例第46條規定已經法院裁
    定開始清算程序或宣告破產及第6 條第3 項、第8 條各款所
    定駁回更生聲請等程序事由存在，則債務人聲請更生，是有
    理由，依同條例第45條第1 項、第16條第1 項規定，自應由
    本院廢棄改判如主文第2 、3 項所示。
六、爰依消費者債務清理條例第11條第2 項、第45條第1 項、第
    15條，民事訴訟法第495 條之1 第1 項、第450 條第1 項，
    裁定如主文。
中    華    民    國    98    年    2   月     4      日
                    民事第三庭審判長法  官  朱玲瑤
                                    法  官  陳宛榆
                                    法  官  藍家慶
上為正本係照原本作成。
不得再抗告。
中    華    民    國    98    年    2    月     4     日
                                    書記官  呂姿儀


司法院資訊處製作；財團法人民間司法改革基金會備份。
